最高法院刑事判決　　　　　　　　　　　　　　　九十一年度台上字第五○五六號
　　上　訴　人　甲○○
右上訴人因遺棄案件，不服台灣高等法院中華民國八十九年六月二十三日第二審更審
判決（八十九年度交上更(一)字第一五號，起訴案號：台灣桃園地方法院檢察署八十六
年度偵字第二九七三號），提起上訴，本院判決如左：
    主  文
原判決撤銷，發回台灣高等法院。
    理  由
本件原判決認定上訴人甲○○於民國八十六年二月二十日下午八時四十分許，駕駛Ｋ
Ｍ｜○三八六號自用小客車，沿桃園縣龍潭鄉○○路往埔心方向行駛，途經桃園縣楊
梅鎮○○路一四六號前限速四十公里以下路段時，疏未注意車前情況，採取必要之安
全措施，反以時速四十至五十公里之速度超速行駛，致車前擋風玻璃撞及自中興路一
四六號前橫越道路之黃振漢，黃振漢被撞後倒地昏迷，依道路交通管理處罰條例第六
十二條第二項規定，上訴人即應對黃振漢採取必要之救護，乃上訴人未立即施以救護
，反駕車加速逃逸，將無自救力之黃振漢棄置該地，黃振漢嗣雖經路人報警送醫，終
因顱內出血，於同日下午十時許不治死亡（過失致人於死部分業經判決確定）等情。
因而撤銷第一審關於此部分之判決，改判仍論處上訴人遺棄罪刑。固非無見。
惟查：(一)、駕車肇事，致人受傷成為無自救力之人後，未予救助，駕車逃逸，被害人
旋亦因傷致死。於此情形，即應查明被害人之直接致死原因為何？如及時予以救助送
醫，是否不致死亡？若是，則死亡結果之發生，乃係因於延誤送醫，亦即因行為人未
及時予以救助送醫之遺棄行為所引致，此時即應依過失傷害（如經合法告訴）及遺棄
致人於死二罪併罰；反之，若縱及時予以救助，將被害人送醫，仍不免死亡，則死亡
結果之發生顯係過失行為所引起，與遺棄行為並無因果關係，即應依過失致人於死及
遺棄二罪予以處罰。本件檢察官原認上訴人涉犯過失致人於死及遺棄二罪提起公訴，
過失致人於死部分並經判處罪刑確定在案。原判決於事實欄亦未認定黃振漢係因上訴
人之遺棄而延誤送醫，致生死亡之結果，且猶記載「上訴人所犯過失致人於死部分業
經判決確定並執行完畢」等情，主文欄復未適用刑法第二百九十四條第二項前段諭知
上訴人遺棄致人於死罪刑；乃理由欄竟又說明「本件車禍發生之時間為八十六年二月
二十日晚上八時四十分許，送至壢新醫院時間為當日晚上九時十三分，相隔時間長達
三十三分鐘之久，倘被告（上訴人）立即停車，並將被害人送醫，應不致死亡」云云
（原判決第二頁倒數第三行至第四頁第一行），似認黃振漢係因延誤送醫致死，其死
亡結果之發生，乃上訴人之遺棄行為所引致，理由欄之敘述，與事實、主文欄之記載
未儘相符，已有判決理由矛盾之違法。(二)、依卷內資料，本件第一審判決後，係由檢
察官依被害人家屬黃盛銘之聲請，以第一審量刑失輕為由，提起第二審上訴，上訴人
對第一審判決並未上訴，原判決亦認檢察官之上訴為有理由，於理由內說明「公訴人
依被害人家屬聲請上訴意旨指稱被告肇事後逃逸，未立即加以救護，迄今未和解，惡
性重大，為有理由」，資為撤銷第一審此部分判決理由之一（原判決第四頁第六、七
行），但卻又量處與第一審判決相同之刑（有期徒刑十月），亦有未當。以上，或為
上訴意旨所指摘，或為本院得依職權調查之事項，應認仍有發回更審之原因。
據上論結，應依刑事訴訟法第三百九十七條、第四百零一條，判決如主文。
中      華      民      國    九十一    年      九      月     十二     日
                              最高法院刑事第十二庭
                                  審判長法官  張  淳  淙
                                        法官  謝  俊  雄
                                        法官  蘇  振  堂
                                        法官  張  春  福
                                        法官  呂  丹  玉
      右正本證明與原本無異
                                              書  記  官
中      華      民      國    九十一    年      九      月     十九     日
